臺灣臺南地方法院交通事件裁定　　　　96年度交聲字第297號
原處分機關　交通部公路總局嘉義區監理所臺南監理站
異議人即受
處分人　　　甲○○
上列受處分人因違反道路交通管理處罰條例案件，對於交通部公
路總局嘉義區監理所臺南監理站，民國96年3月28日所為之裁決
處分（處分案號：嘉監南字第裁74-M00000000號），聲明異議，
本院裁定如下：
      主  文
異議駁回。
      理  由
一、原處分意旨略以：異議人即受處分人甲○○（下稱異議人）
    駕駛車號M2-9956號自小客車，於民國94年2月2日21時25分
    許，在台南縣永康市○○○路197號前，因「違規停車 (併
    排停車)」，經臺南縣警察局永康分局永信派出所警員 (以
    下稱舉發機關)予以製單舉發。嗣交通部公路總局嘉義區監
    理所臺南監理站（下稱原處分機關），以異議人違規事實明
    確，乃依道路交通管理處罰條例（下稱處罰條例）第56條第
    1 項第6款，以異議人「併排停車」為由，裁處異議人罰鍰
    新臺幣（下同)1200 元等語。
二、本件聲明異議意旨略以：我雖有併排停車，但我只有停一下
    下，未熄火也未離座，我是要找我要載的人，當時我覺得很
    可怕，我認為員警執勤過當，為此聲明異議云云。
三、按行政罰法第5條規定「行為後法律或自治條例有變更者，
    適用行政機關最初裁處時之法律或自治條例，但裁處前之法
    律或自治條例有利於受處罰者，適用最有利於受處罰者之規
    定」 (本法業經總統於94年2月5日，以華總一義字第094000
    16841號令公佈)，顯見行政罰法係採「從新從輕」原則。亦
    即違反行政法之義務之行為後，如法律或自治條例有變更，
    則行政裁處之法律適用，原則上從新法即裁處時之法律，例
    外始從對被告較有利之舊法即行為時法。本件違規行為後，
    處罰條例於94年12月28日修正公佈，並於95年7月1日起施行
    。就有關汽車駕駛人停車時，併排停車者，修正前處罰條例
    第56條第1項第6款與修正後處罰條例第56條第1項第6款皆係
    規定：汽車駕駛人停車時，併排停車者，處600元以上1200
    元以下罰鍰。比較修正前後之規定，並無有利或不利受處分
    人之情形，依上述從新從輕原則，自應適用修正後處罰條例
    之規定裁處。
四、按汽車不得併排臨時停車；臨時停車：指車輛因上、下人、
    客，裝卸物品，其引擎未熄火，停止時間未滿三分鐘，保持
    立即行駛之狀態；汽車駕駛人停車時，併排停車者，處600
    元以上1200元以下罰鍰，道路交通安全規則第111條第1項第
    5款、處罰條例第3條第9款、第56條第1項第6款分別定有明
    文。
五、本院審酌：
  (一)異議人駕車於上述時、地，因併排臨時停車，經舉發機關製
    單舉發。嗣原處分機關，以異議人違規事實明確，乃依處罰
    條例第56條第1項第6款之規定，裁處異議人罰鍰1200元之事
    實，有：
　　原處分機關嘉監南字第裁74-M00000000號裁決書。
　　舉發機關南縣警交字第M00000000號舉發違反道路交通管
 　　 理事件通知單。
    等件為證，且為異議人所不否認，此部分事實當可認定。
  (二)經查：證人即舉發本件違規之員警陳新春於本院96年6月25
    日調查時結證：「本件是我舉發的，但是舉發當時情形已經
    沒有印象」等語（見本院卷第9頁），雖已不記得本件舉發
    當時之細節。然查，辦理交通案件之警員，每日處理、舉發
    之案件，不勝枚舉，因此無法記得每一案件之細節，乃屬人
    之常情，尚不得因此遽認舉發機關之舉發不合法。況依乙○
    ○○○證言中「本件是我舉發的」等語，亦已足以證明舉發
    當日，異議人確有違規併排停車之事實，始會依法舉發，依
    此亦以證稱異議人確有上述違規行為，況本件異議人亦不否
    認曾違規併排臨時停車之事實。參諸製單之員警陳新春依法
    執行勤務，與異議人毫無怨懟，衡情當無自陷偽證罪而構詞
    誣賴異議人之理，復查無積極證據足以證明證人上開證述係
    屬虛偽，且交通警察製單舉發違反處罰條例所列之違規事實
    ，本質上為行政處分，係公務員基於職務上之權力，依法就
    特定之具體事件所為之具公法上效果之單方面行政行為，基
    於公務員為公法上行為具有公信力之原則，該行政行為當可
    被推定為真正，其據以依法處分之事實認定亦為正確無誤。
    本此公信原則，乃立法者賦予行政機關制定違反道路交通事
    件統一裁罰標準及處理細則，使執勤警員得當機處分以達其
    維護交通秩序、安全之行政目的。反之，若謂公務員之一切
    行政行為，均需預留充分之證據，以證明其所認定之事實為
    真，則國家行政勢必受到相當程度之阻礙，而且相關行政目
    的亦難以順利達成，故刑事訴訟法中就犯罪證據有關之規定
    ，與屬於行政秩序罰之交通違規裁罰本旨不相符合之部分，
    自不在得以準用之列。從而，交通違規行政爭訟之舉證責任
    原理，應非如刑事案件中，必須超越任何合理懷疑，始可為
    有罪判決之嚴格證明程度，而係應與民事訴訟之舉證責任原
    理相類似，亦即，基本上應就行政機關與人民所各自主張有
    利於己之事實，分配其應盡之舉證責任，而非逕予適用刑事
    訴訟法上之「無罪推定」原則。
  (三)又警員執行勤務時，常遭遇不可預測之危險，故持槍枝執勤
    乃屬常態，是此，異議人僅以「..... 員警靠近我的時候手
    拿長槍..... 一個拿短槍，4至5個警察包抄我車，我當時被
    嚇到，不知所措」等語即認為警員執勤過當，而無提出其他
    積極證據供本院調查，當日執勤員警是否曾經以槍枝或它法
    對於異議人施以強暴、脅迫，而違法執行勤務之情事。此外
    本院亦查無任何證據足資證明執勤員警有執勤過當或違法取
    締之情事存在，是其所述尚非可採。
  (四)又異議人尚辯稱其不知「不可併排停車包含不能臨時停車」
    ，惟查異議人領有自小客車駕駛執照，係經過考試及格而取
    得，而考試科目包含道路交通安全規則，異議人既已通過考
    試而領有駕駛執照，其即不得辯稱不知「不可併排停車包含
    不能臨時停車」。是故，異議人所述異議意旨，均無理由。
  (五)異議人前述違規事實，係違反處罰條例第56條第1項第6款之
    規定，原處分機關裁處異議人罰鍰1200元，尚無違誤。
六、綜上所述，異議人於前述時、地併排停車，違規事實既可認
    定，且異議人異議內容，並無理由，即應予駁回。
七、據上論斷，應依道路交通案件處理辦法第19條，裁定如主文
    。
中　　華　　民　　國　　96　　年　　11　　月　　14　　日
                        　交通法庭法　官　蔡直青
以上正本證明與原本無異。
如不服本裁定，應於收受送達後5日內向本院提出抗告狀。（應
附繕本）
                                  書記官  劉鴻瑛
中　　華　　民　　國　　96　　年　　11　　月　　19　　日
